【裁判字號】    98,交聲,369
【裁判日期】    980430
【裁判案由】    違反道路交通管理處罰條例聲明異議
【裁判全文】
臺灣士林地方法院交通事件裁定         98年度交聲字第369號
原處分機關  臺北市交通事件裁決所
異  議  人
即受處分人  甲○○
上列異議人即受處分人因違反道路交通管理處罰條例案件，對於
臺北市交通事件裁決所於民國98年3 月19日所為之裁決（北市裁
罰字第裁22－AG0000000 號）聲明異議，本院裁定如下：
    主  文
異議駁回。
    理  由
一、按「汽車駕駛人，行車速度，超過規定之最高時速，或低於
    規定之最低時速，除有第43條第1 項第2 款情形外，處新臺
    幣1200元以上2400元以下罰鍰。」、「汽車駕駛人有下列各
    款所列條款之一者，除依原條款處罰鍰外，並予記點：一、
    有第33條第1 項、第2 項、第38條第1 項、第40條、第45條
    、第47條第1 款至第3 款、第48條、第49條或第60條第1 項
    、第2 項第1 款、第2 款情形之一者，各記違規點數一點。
    」，道路交通管理處罰條例第40條、第63條第1 項第1 款分
    別定有明文；又按「汽車駕駛人之行為有下列情形之一，當
    場不能或不宜攔截製單舉發者，得逕行舉發：．．．七、經
    以科學儀器取得證據資料證明其行為違規。」、「前項第七
    款之科學儀器應採固定式，並定期於網站公布其設置地點。
    但汽車駕駛人之行為屬下列情形之一者，不在此限：．．．
    九、行車速度超過規定之最高速限或低於規定之最低速限。
    」、「對於前項第九款之違規行為，採用固定或非固定式科
    學儀器取得證據資料證明者，於一般道路須至少於一百公尺
    ，於高速公路、快速公路須至少於三百公尺前，明顯標示之
    。」、「汽車駕駛人有下列各款所列條款之一者，除依原條
    款處罰鍰外，並予記點：一、有第33條第1 項、第2 項、第
    38 條 第1 項、第40條、第45條、第47條第1 款至第3 款、
    第48 條 、第49條或第60條第1 項、第2 項第1 款、第2 款
    情形之一者，各記違規點數一點。」，道路交通管理處罰條
    例第7之2條第1 項第7 款、第2 項第9 款、第3 款亦有明定
    。
二、原處分意旨略以：異議人即受處分人於民國98年1 月1 日凌
    晨1 時7 分許駕駛車號2868-QX 號自小客車行經臺北市○○
    ○道○ 段1.9 公里北向處，經臺北市政府警察局內湖分局員
    警舉發「行車速度超過規定之最高速限13公里」之違規，爰
    依道路交通管理處罰條例第40條、第63條第1 項第1 款，裁
    處異議人新臺幣（下同）1 千6 百元，並記違規點數1 點。
三、聲明異議意旨則稱：異議人當天確有上開超速違規，但現場
    堤頂大道為快速道路，依據上開道路交通管理處罰條例之規
    定，應在至少300 公尺前即設置測速告示標誌，但本件舉發
    地點僅在前方約200 多公尺處設有標誌，距離未達300 公尺
    ，有違上開規定，爰聲明異議，請求撤銷原處分。
四、經查：
  (一)本件異議人確有前揭超速行駛之事實，業據異議人自承不諱
    （見本院卷第25頁），復有現場違規照片及舉發通知單各1
    份在卷可稽，洵堪認定。
  (二)異議人雖以上情置辯，惟按「本法用詞定義如左：一、公路
    ：指供車輛通行之道路及其用地範圍內之各項設施，包括國
    道、省道、縣道、鄉道○○○○路。二、國道：指聯絡二省
    （市）以上，及重要港口、機場、邊防重鎮、國際交通與重
    要政治、經濟中心之主要道路。三、省道：指聯絡二縣（市
    ）以上、省際交通及重要政治、經濟中心之主要道路。四、
    縣道：指聯絡縣（市）及縣（市）與重要鄉（鎮○市○○○
    道路。五、鄉道：指聯絡鄉（鎮、市）及鄉（鎮、市）與村
    、裡、原住民部落間之道路。六、專用公路：指各公私機構
    申請公路主管機關核准興建，專供其本身運輸之道路。」，
    公路法第2 條第1 至6 款定有明文，又依高速公路及快速公
    路交通管制規則第2 條第1 項第2 款：「快速公路：指除高
    速公路外，其出入口完全或部分控制，中央分隔雙向行駛，
    除起迄點外，並與主要道路立體相交、次要道路得平面相交
    ，專供汽車行駛之公路。」。查本件舉發地點為堤頂大道，
    屬臺北市○○市區道路，並非連接二省（市）、二縣（市）
    、縣（市與）重要鄉（鎮、市）間或聯絡鄉（鎮○市○○○
    道路，亦非屬公私機構申請專供其本身運輸之道路，不屬國
    道、省道、縣道、鄉道○○○○路，亦無與主要道路立體相
    交之情事，參照上開說明，自非屬「快速公路」，僅屬一般
    道路，是依前揭道路交通管理處罰條例之規定，僅需於至少
    100 公尺前設有測速告示之明顯標誌即已合法，而本件臺北
    市政府警察局交通大隊已於位於舉發地點前方221 公尺處之
    堤頂舊宗路口南側安全島上附掛有「前有測速照相」之明顯
    告示牌之事實，有現場照片及臺北市政府警察局交通大隊「
    固定式測速照相設備」暨「前有測速照相」警告性質告示牌
    設置地點及距離調查表各1 份在卷可稽（見本院卷第22、23
    頁），並為異議人所不爭執（見本院卷第25、26頁），顯無
    違法之處，異議人前揭所辯，自屬無據。
  (三)綜上，堪認異議人確有本案超速行駛之違規事實無疑，原處
    分機關依據道路交通管理處罰條例第40條規定，裁處異議人
    1 千6 百元罰鍰，並依同條例第63條第1 項第1 款記違規點
    數1點，並無違誤，本件聲明異議核無理由，應予駁回。
五、依道路交通案件處理辦法第19條，裁定如主文。
中    華    民    國    98    年    4     月    30    日
                  交通法庭法  官   黃珮茹
以上正本證明與原本無異。
如不服本裁定應於送達後5日內向本院提出抗告狀。
                            書記官  張馨尹
中    華    民    國    98    年    4     月    30    日


司法院資訊處製作；財團法人民間司法改革基金會備份。
